【裁判字號】    94,聲判,19
【裁判日期】    950222
【裁判案由】    聲請交付審判
【裁判全文】
臺灣桃園地方法院刑事裁定              94年度聲判字第19號
聲  請  人  甲○○
即  告訴人
告訴代理人  粘舜權律師
被      告  乙○○
上列聲請人因告訴被告偽造文書、背信、竊盜等案件，不服台灣
高等法院檢察署駁回再議之處分（94年度上聲議字第2253號），
聲請交付審判，本院裁定如下：
    主  文
聲請駁回。
    理  由
一、按告訴人不服上級法院檢察署檢察長或檢察總長認再議為無
    理由而駁回之處分者，得於接受處分書後10日內委任律師提
    出理由狀，向該管第一審法院聲請交付審判。法院認交付審
    判之聲請不合法或無理由者，應駁回之；認為交付審判之聲
    請有理由者，應為交付審判之裁定。刑事訴訟法第258條之1
    、第258條之3第2項分別定有明文。
二、本件聲請人以被告涉犯偽造文書、背信、竊盜等罪，向桃園
    地方法院檢察署檢察官提出告訴，經該檢察署檢察官為不起
    訴處分後，聲請人不服，聲請再議亦經台灣高等法院檢察署
    檢察長以再議為無理由而駁回再議。
三、聲請交付審判意旨略以：被告就科登保全股份有限公司之民
    國92年3月4日股東會議紀錄，擅自在該紀錄中添加會議所無
    之決議或刪改當時已決議之紀錄，嗣將股東會議紀錄繕本寄
    發與科登公司股東，被告顯有變造文書之行為，並非如檢察
    官所認為係單純對會議紀錄加以歸納整理之問題。又被告於
    92年元月間向聲請人借用支票以周轉支付二筆款項，聲請人
    依約簽發票號AA0000000、AA0000000號支票各一紙交付予被
    告，並約定由被告於票載發票日期前將款項存入支票帳戶內
    ，故聲請人與被告間存有委任關係，然被告並未依約將款項
    存入上開帳戶內，使聲請人支票信用受損，違背告訴人之委
    任，故構成背信罪。復又公司股東會決議由聲請人負責查核
    公司帳目，被告對此事亦有所知，被告明知公司帳冊係聲請
    人所借閱，以執行股東會決議查核帳務之用，並無竊盜之行
    為，被告卻向台灣桃園地方法院檢察署檢察官提出竊盜之刑
    事告訴，意在使告訴人受刑事之處分，此已構成刑法第169
    條第1項之誣告罪。
四、台灣高等法院檢察署再議理由書意旨略以：被告將股東會議
    紀錄原稿連同繕打本寄送予股東，若認被告有偽造、變造文
    書之犯意，隱匿手寫原稿都來不及，豈有再寄送股東之理，
    ；且參酌手寫原稿與繕打會議紀錄，內容意旨大體相符，雖
    有部分差異，實為一般會議紀錄之歸納整理。故認為被告並
    無偽造、變造文書之犯意。又聲請人與被告約定支票票款，
    由被告於票載發票日期前應將款項存入支票帳戶，此行為係
    二人約定借用支票後，相關票款之清償負擔方式，聲請人並
    非委任被告處理特定事務，被告自無背信之刑責可言。科登
    公司存摺、會計傳票等帳冊資料係聲請人向科登會計小姐借
    用察看，聲請人並未知會會計小姐要帶走乙節，業據科登公
    司會計小姐謝秋惠於偵查中證述在案，嗣後被告向會計人員
    查詢，會計人員皆聲稱不知何故遺失，被告得知聲請人取走
    後，被告電詢聲請人亦前後寄發存證信函向聲請人催討，聲
    請人均未歸還，被告向聲請人索討未果後，方對聲請人提出
    告訴，難認被告有虛構指訴事實或誣告之意。
五、本件聲請人雖以前揭理由認被告涉有刑法之偽造文書、背信
    、誣告罪嫌，而向本院聲請交付審判。惟查：
（一）按新修正刑事訴訟法第258 條之1 規定告訴人得向法院聲
      請交付審判，係新增對於「檢察官不起訴或緩起訴裁量權
      」制衡之一種外部監督機制，法院僅就檢察官所為不起訴
      或緩起訴之處分是否正確加以審查，以防止檢察機關濫權
      ，依此立法精神，同法第258 條第3 項規定法院審查聲請
      交付審判案件時「得為必要之調查」，其調查證據之範圍
      ，自應以偵查中曾顯現之證據為限；而同法第260 條對於
      不起訴處分已確定或緩起訴處分期滿未經撤銷者得再行起
      訴之規定，其立法理由說明該條所謂不起訴處分已確定者
      ，包括「聲請法院交付審判復經駁回者」之情形在內，是
      前述「得為必要之調查」，其調查證據範圍，更應以偵查
      中曾顯現之證據為限，不得就告訴人新提出之證據再為調
      查，亦不得蒐集偵查卷以外之證據，否則，將與刑事訴訟
      法第260 條之再行起訴規定，混淆不清，亦將使法院兼任
      檢察官而有回復「糾問制度」之虞；且法院裁定交付審判
      ，即如同檢察官提起公訴使案件進入審判程序，是法院裁
      定交付審判之前提，必須偵查卷內所存證據已符合刑事訴
      訟法第251 條第1 項規定「足認被告有犯罪嫌疑」檢察官
      應提起公訴之情形，亦即該案件已經跨越起訴門檻，否則
      ，縱或法院對於檢察官所認定之基礎事實有不同判斷，但
      如該案件仍須另行蒐證偵查始能判斷應否交付審判者，因
      交付審判審查制度並無如同再議救濟制度得為發回原檢察
      官續行偵查之設計，法院仍應依同法第258 條之3 第2 項
      前段規定，以聲請無理由裁定駁回，合先敘明。
（二）按犯罪事實應依證據認定之，無證據不得認定犯罪事實，
      刑事訴訟法第154 條第2 項定有明文。又按告訴人之告訴
      ，係以使被告受刑事訴追為目的，是其陳述是否與事實相
      符，仍應調查其他證據以資審認，最高法院52年度臺上字
      第1300號著有判例足資參照。
（三）本件聲請人雖指稱被告有擅自在該股東會議紀錄中添加原
      會議所無之決議或刪改當時已決議之紀錄，惟經本院比對
      該股東會議紀錄之原稿與整理潤釋後之繕本，雖幾處稍有
      修改，但並無改變當初決議內容之衷旨，又一般會議紀錄
      歸納整理後並無須全然與原稿相同，此乃常情，難認以此
      認定被告有偽造、變造文書之犯意。按背信罪係指「為他
      人處理事務，意圖為自己或第三人不法之利益，或損害本
      人之利益，而違背其任務之行為，致生損害於本人之財產
      或其他利益者，處... 」刑法第342 條訂有明文，被告向
      聲請人借用支票以墊付款項，係二人約定借用支票相關票
      款之清償負擔方式，被告並非受聲請人之委任或其他內部
      關係而處理特定事務，自與背信罪之成立要件不合。次按
      誣告係指意圖使他人受刑事或懲戒處分，而以反於真實之
      事實而為申告者而言。科登公司存摺、會計傳票等帳冊資
      料原係聲請人向科登會計小姐借用並限於公司內察看，然
      嗣後聲請人自行將存摺、會計傳票等帳冊帶離公司乙情並
      未知會會計小姐，此業據科登公司會計小姐謝秋惠於偵查
      中證述在案；嗣後被告向會計人員查詢，會計人員皆聲稱
      不知何故遺失，而被告得知聲請人取走後，被告電詢聲請
      人亦前後寄發存證信函向聲請人催討，聲請人均未歸還，
      向聲請人索討未果，方對聲請人提出竊盜之告訴，此情難
      認被告有虛構指訴事實。綜上所述，原不起訴處分及駁回
      再議處分依據偵查中所顯現之證據，認被告之犯罪嫌疑不
      足，尚無不合。
五、綜上所述，本件聲請人雖執上揭理由認被告涉有偽造文書、
    背信、誣告罪嫌，而向本院聲請交付審判，惟臺灣桃園地方
    法院檢察署檢察官所為不起訴處分書及臺灣高等法院檢察署
    處分書，已就聲請人所指予以斟酌，並詳加論述所憑證據及
    其認定之理由，業如前述，並經本院依職權調閱前開偵查卷
    查核閱無誤，且原處分所載證據取捨及事實認定之理由，尚
    無違背經驗法則或論理法則之情事，是原檢察官及臺灣高等
    法院檢察署檢察長以被告犯罪嫌疑不足，分別予以不起訴處
    分及駁回再議之聲請，並無不當，聲請人仍執陳詞聲請交付
    審判為無理由，應予駁回。依刑事訴訟法第258 條之3 第2
    項前段裁定如主文。
中    華    民    國    95    年    2     月    22    日
                刑事第五庭    審判長法  官  潘政宏
                                    法  官  邱滋杉
                                    法  官  周炳全
以上正本證明與原本無異。
不得抗告。
                                    書記官  陳夏施
中    華    民    國    95    年    2     月    24    日


司法院資訊處製作；財團法人民間司法改革基金會備份。
